【裁判字號】    99,審交訴,20
【裁判日期】    990609
【裁判案由】    公共危險等
【裁判全文】
臺灣新竹地方法院刑事判決            99年度審交訴字第20號
公  訴  人  臺灣新竹地方法院檢察署檢察官
被      告  乙○○
上列被告因公共危險等案件，經檢察官提起公訴（99年度偵字第
2279號）後，經被告於本院準備程序中，就被訴事實為有罪之陳
述，經告知被告簡式審判程序之旨，並聽取檢察官、被告之意見
後，經本院合議庭裁定由受命法官進行簡式審判程序，本院判決
如下：
    主    文
乙○○犯過失傷害罪，處有期徒刑肆月；如易科罰金，以新臺幣
壹仟元折算壹日。又犯肇事致人傷害逃逸罪，處有期徒刑陸月；
如易科罰金，以新臺幣壹仟元折算壹日。應執行有期徒刑捌月；
如易科罰金，以新臺幣壹仟元折算壹日。
    犯罪事實
一、乙○○於民國99年1 月14日下午5 時許，無照駕駛車牌號碼
    Q6-8825 號自用小客車，沿新竹縣寶山鄉○○路○ 段自東向
    西方向行駛，於同日下午5 時46分行經寶山國中大門口前時
    ，欲利用寶山國中大門前空地進行迴轉，理應注意汽車迴車
    前，應暫停並顯示左轉燈光或手勢，看清無來往車輛，並注
    意行人通過，始得迴轉，而依當時情形，天候陰、暮光、柏
    油路面、乾燥無缺陷亦無障礙物等情狀，無不能注意之情事
    ，竟疏於注意，未顯示左轉燈光或手勢，亦未看清有無來往
    車輛，逕行迴轉，適甲○○騎乘車牌號碼JR2-619 號重型機
    車，沿新竹縣寶山鄉○○路○ 段，由東向西車道行駛至該處
    （即同向車道），乙○○不慎以其汽車右前車頭擦撞甲○○
    機車右車身而肇事，致使甲○○人車倒地，而受有頭部挫傷
    、雙膝挫傷併擦傷、右手腕挫傷併擦傷及頸部拉傷之傷害。
    詎乙○○於肇事後，明知甲○○應已成傷，下車查看後，竟
    未為必要之救助，反為規避車禍責任，逕自駕車駛離現場而
    逃逸，嗣經路人報警處理，始為警循線查獲。
二、案經甲○○訴由新竹縣政府警察局竹東分局報告臺灣新竹地
    方法院檢察署檢察官偵查起訴。
    理  由
一、程序部分：
    按除被告所犯為死刑、無期徒刑、最輕本刑為3 年以上有期
    徒刑之罪或高等法院管轄第一審案件者外，於前條第1 項程
    序進行中，被告先就被訴事實為有罪之陳述時，審判長得告
    知被告簡式審判程序之旨，並聽取當事人、代理人、辯護人
    及輔佐人之意見後，裁定進行簡式審判程序，刑事訴訟法第
    273條之1第1 項定有明文。本件被告乙○○所犯係死刑、無
    期徒刑、最輕本刑為3 年以上有期徒刑以外之罪，其於準備
    程序中就被訴事實為有罪之陳述，經告知簡式審判程序之旨
    ，並聽取公訴人及被告乙○○之意見後，本院認為適宜進行
    簡式審判程序，合先敘明。
二、認定被告乙○○犯行所憑之各項證據：
（一）被告乙○○於警詢、偵查中之供述及本院準備程序、簡式
      審判程序中之自白。其稱：伊於99年1 月14日下午5 時許
      ，駕駛車牌號碼Q6-8825 號自用小客車，沿新竹縣寶山鄉
      ○○路○ 段自東向西方向行駛，行經寶山國中大門口前時
      ，欲利用寶山國中大門前空地進行迴轉，告訴人甲○○騎
      乘車牌號碼JR2-619 號重型機車，沿三峰路2 段，由東向
      西車道行駛至該處，伊以其汽車右前車頭擦撞告訴人甲○
      ○機車右車車身，致使告訴人甲○○人車倒地而受有頭部
      挫傷、雙膝挫傷併擦傷、右手腕挫傷併擦傷及頸部拉傷之
      傷害，伊於肇事後，停車並下車查看後又逕行駕車離去等
      語（見偵查卷第4 至6 、25至27、35至37頁，本院卷第17
      、21、26、29至31頁）。
（二）告訴人甲○○於警詢、偵查中及本院準備程序中之指訴稱
      ：她於99年1月14日下午5時許，騎乘車牌號碼JR2-619 重
      型機車沿新竹縣寶山鄉○○路○ 段，往寶山市區方向行駛
      至寶山國中大門前路口，被告乙○○駕駛藍色自用小客車
      ，自寶山國中大門口駛出，她的重型機車右車身遭被告乙
      ○○所駕駛之自用小客車車頭撞擊後，她即連人帶車往前
      彈出，受有傷害，事故發生後，被告乙○○下車詢問她的
      狀況後復又駕車離去等語（見偵查卷第7 至11、26、36、
      37 頁 ，本院卷第17頁）。
（三）新竹縣政府警察局竹東分局道路交通事故現場圖、道路交
      通事故調查報告表（一）（二）、舉發違反道路交通管理
      事件通知單、證號查詢汽車駕駛人單各1 紙、案發現場採
      證照片8 張（見偵查卷第13至16、18至21頁，本院卷第36
      頁）可資佐憑：證明被告乙○○無駕駛執照及本件車禍發
      生之情形。
（四）馬偕紀念醫院新竹分院99年1月15日乙種診斷證明書1份（
      見偵查卷第12頁）：證明告訴人甲○○受有頭部挫傷、雙
      膝挫傷併擦傷、右手腕挫傷併擦傷及頸部拉傷之傷害等情
      。
（五）按汽車迴車前，應暫停並顯示左轉燈光或手勢，看清無來
      往車輛，並注意行人通過，始得迴轉；道路交通安全規則
      第106條第5款定有明文。是被告駕駛自用小客車行駛於道
      路上自應遵守上開道路交通安全規則之規定；又依卷附道
      路交通事故現場圖、道路交通事故調查報告表（一）（二
      ）及現場採證照片所示，本件事發當時天候陰、暮光、柏
      油路面、乾燥無缺陷亦無障礙物等情狀，又無不能注意之
      情事，而依被告乙○○之智識、能力又無不能注意之情況
      ，然被告乙○○竟未依規定遵守迴車注意事項逕行迴車，
      因而撞擊告訴人甲○○，致告訴人甲○○倒地受有頭部挫
      傷、雙膝挫傷併擦傷、右手腕挫傷併擦傷及頸部拉傷之傷
      害，有前開馬偕紀念醫院新竹分院99年1 月15日乙種診斷
      證明書1 份在卷足憑。堪認被告乙○○就本件事故之發生
      顯有過失；復以告訴人甲○○之受傷結果既因被告乙○○
      之過失行為所致，二者間具相當因果關係無疑。
（六）再按汽車駕駛人駕駛汽車肇事致人受傷或死亡者，應即採
      取救護措施及依規定處置，並通知警察機關處理，不得任
      意移動肇事汽車及現場痕跡證據，道路交通管理處罰條例
      第62條第3 項定有明文。又因道路交通事故之發生，常非
      於己之鄰親家里，時有告救不能情事，乃科以肇事者須即
      採取救護或其他必要措施，並應向警察機關通知處理之法
      定義務，以防因就醫延誤致生無謂傷亡，並俾得通知傷亡
      者家屬到場，以明責任，是凡肇事人於行車肇事致人受傷
      或死亡，未即採取救護措施及依規定處置，並通知警察機
      關處理，即移動肇事汽車及現場痕跡證據，均應依該規定
      處罰，從而刑法第185 條之4 之肇事逃逸罪立法目的，即
      是為維護交通安全，促使駕駛人於肇事後，能對被害人即
      時救護，減少被害人之死傷，是該罪之成立祇以行為人有
      駕駛動力交通工具肇事，致人死傷而逃逸之事實為已足。
      本件被告乙○○因駕駛自用小客車撞擊告訴人甲○○所騎
      乘之重型機車，並造成告訴人甲○○人車倒地，受有頭部
      挫傷、雙膝挫傷併擦傷、右手腕挫傷併擦傷及頸部拉傷之
      傷害，則被告乙○○自應知悉告訴人甲○○係受其所駕駛
      之自小客車撞擊後而受傷，是以被告乙○○對告訴人甲○
      ○當場受有傷害之事實應有認識，詎其竟未採取救護措施
      及依規定處置，並通知警察機關處理，下車查看後，竟復
      又駛離肇事現場，嗣經警查獲，其肇事逃逸之行為已甚灼
      然。
（七）綜上，本件事證業臻明確，被告乙○○上開犯行堪以認定
      ，應依法予以論科。
三、論罪科刑：
（一）論罪：核被告乙○○所為，係犯刑法第284條第1項前段過
      失傷害罪及同法第185條之4肇事逃逸罪。
（二）數罪併罰：被告乙○○所犯上開2 罪，犯意各別，行為互
      異，應予分別論罪，合併處罰。
（三）過失傷害部分之加重：按汽車駕駛人，無駕駛執照駕車、
      酒醉駕車、吸食毒品或迷幻藥駕車、行駛人行道或行經行
      人穿越道不依規定讓行人優先通行，因而致人受傷或死亡
      ，依法應負刑事責任者，加重其刑至2 分之1 ，道路交通
      管理處罰條例第86條第1 項，定有明文。查本件被告乙○
      ○係無照駕車，因而致人受傷，依法應負過失傷害之刑事
      責任，所犯過失傷害部分，應依道路交通管理處罰條例第
      86條第1 項之規定加重其刑。
（四）量刑：爰審酌被告乙○○前有酒醉駕車之前科紀錄，有臺
      灣高等法院被告前案紀錄表1 份附卷可佐，雖不構成累犯
      ，然足徵其素行非佳，被告乙○○本案係於迴車前，未顯
      示左轉燈光或手勢，亦未看清有無來往車輛，逕行迴轉之
      過失行為，致其汽車右前車頭擦撞告訴人甲○○機車右車
      身，造成告訴人甲○○上開受傷之結果，又告訴人甲○○
      受傷後倒地，被告乙○○雖曾下車查看，然並未予及時救
      護，反而駕車逃逸，幸經路人報警循線查獲被告乙○○，
      其罪行甚重，且未能與告訴人甲○○達成和解，惟念其犯
      後坦承犯行不諱，態度尚可，告訴人甲○○等一切情狀，
      分別量處如主文所示之刑，併定其應執行之刑及易科罰金
      之折算標準，以示懲儆。
據上論斷，應依刑事訴訟法第273 條之1 第1 項、第299 條第1
項前段，道路交通管理處罰條例第86條第1 項，刑法第185 條之
4 、第284 條第1 項前段、第51條第5 款、第41條第1 項前段、
第2 項、第8 項，刑法施行法第1 條之1 ，判決如主文。
本案經檢察官洪期榮到庭執行職務。
中    華    民    國    99    年    6     月    9     日
                  交通法庭法  官        劉兆菊
以上正本證明與原本無異。
如不服本判決應於收受本判決後10日內向本院提出上訴書狀，其
未敘述上訴理由者，並得於提起上訴後10日內向本院補提理由書
狀「切勿逕送上級法院」。
中    華    民    國    99    年    6     月    9     日
                          書記官        林兆嘉
附錄本案論罪科刑所適用法條全文：
刑法第185條之4：
駕駛動力交通工具肇事，致人死傷而逃逸者，處6月以上5年以下
有期徒刑。
刑法第284條第1項前段：
因過失傷害人者，處6月以下有期徒刑、拘役或5百元以下罰金，
致重傷者，處1年以下有期徒刑、拘役或5百元以下罰金。

司法院資訊處製作；財團法人民間司法改革基金會備份。
